【裁判字號】    94,訴,908
【裁判日期】    950414
【裁判案由】    偽造文書等
【裁判全文】
臺灣新竹地方法院刑事判決               94年度訴字第908號
公  訴  人  臺灣新竹地方法院檢察署檢察官
被      告  甲○○
上列被告因偽造文書等案件，經檢察官提起公訴（94年度發查偵
字第63號），本院依簡式審判程序判決如下：
    主  文
甲○○連續行使偽造私文書，足以生損害於他人，處有期徒刑捌
月。
偽造新契約取消申請書上之「乙○○」及「倪琪惠」簽名各壹枚
，均沒收之。
    事實及理由
壹、構成犯罪事實：
    甲○○自民國81年1 月1 日起任職美商全美人壽保險股份有
    限公司臺灣分公司（下稱全美人壽公司，址設臺北市○○路
    ○ 段39號7 樓）保險業務員，於85年8 月間某日，在乙○○
    位於新竹縣新豐鄉○○路○ 段51巷25弄10號住處，招攬要保
    人乙○○投保被保險人倪琪惠全美人壽還本終身壽險，並可
    於滿5 年後，領回生存保險金新臺幣（下同）10萬元，並受
    乙○○之委託，到郵局提領33萬8,925 元之保險費，隨即以
    其本人為發票人之玉山商業銀行新竹分行（下稱玉山銀行）
    、票號0000000 號，俗稱遠期支票1 紙（兌現日期85年11月
    15日）交付全美人壽公司作為業已收受乙○○保險費之證明
    。嗣甲○○因需款孔急將前開所收之33萬8,925 元保險費花
    用完畢，並遭人倒會經濟困難，已無任何資力，亦無法兌現
    其所交予全美人壽公司之上開玉山銀行遠期支票，乃出於連
    續行使偽造私文書的連續犯罪意思及為自己不法所有目的的
    犯罪意思，未經乙○○、倪琪惠之同意，於同年10月24日於
    全美人壽公司內，在全美人壽新契約取消申請書上偽簽乙○
    ○、倪琪惠之署押各1 枚，偽造該新契約取消申請書，並以
    此詐術持之向全美人壽公司人員訛稱要保人乙○○欲申請取
    消保險契約，致全美人壽公司陷於錯誤而退回甲○○原繳納
    之保費即玉山銀行遠期支票1 紙；另於不詳時間，在新竹市
    某不詳之打字行，拿全美人壽公司相類之保單，委請不知請
    之打字行成年人員，偽造保單號碼為J000-000000 、要保人
    乙○○、被保險人倪琪惠、保險種類：全美人壽還本終身壽
    險甲型、並溯填契約始期申請日為85年8 月30日之保單1 份
    交予乙○○收執，以作為保險契約業已成立之證明，均足以
    生損害於全美人壽公司及乙○○。嗣全美人壽公司於90年12
    月31日概括移轉與全球人壽保險股份有限公司（下稱全球人
    壽公司），乙○○於91年間保險契約屆期持前開甲○○偽造
    之保單請求全球人壽公司給付生存保險金時，全球人壽公司
    始知受騙，並由全球人壽公司與乙○○達成協議由全球人壽
    公司無息退回乙○○所繳交33萬8,925 元之保險費，始悉上
    情。
貳、程序方面：
    本件被告甲○○所犯偽造文書等罪，均非死刑、無期徒刑、
    最輕本刑為3 年以上有期徒刑之罪，或高等法院管轄第一審
    之案件，被告於本院準備程序進行中，就被訴事實為有罪之
    陳述，經本院合議庭認合於新修正刑事訴訟法第273 條之1
    第1 項之規定，裁定進行簡式審判程序，此合先敘明。
、認定犯罪事實所根據的證據及理由：
一、被告甲○○於本院準備程序及簡式審判程序訊問時之自白。
二、告訴代理人張宛華律師於檢察事務官偵查中之指訴。
三、證人乙○○於偵查中及本院審理訊問時之證述。
四、甲○○人事電腦檔案資料、全美人壽公司保單、甲○○偽造
    之保單、新契約取消申請書、協議書、切結書及玉山銀行新
    竹分行94年6 月3 日玉新竹字第05053003號、94年8 月11日
    玉新竹字第05080803號函等各1 份在卷可查。
肆、論罪科刑的理由：
一、論罪：
（一）被告甲○○偽造乙○○及倪琪惠（即被保險人）之簽名，
      用以製作新契約取消申請書並持之向公司取得退還保險費
      支票之行為，係犯刑法第210 條之偽造私文書罪、同法第
      216 條行使偽造私文書罪及同法第339 條第1 項之詐欺取
      財罪；又被告偽造全美人壽公司之保單，並持該偽造之保
      單交付乙○○之行為，係犯刑法第210 條之偽造私文書罪
      及同法第216 條行使偽造私文書罪。被告前開偽造署押為
      偽造私文書之部分行為，而偽造私文書之低度行為又均為
      行使之高度行為所吸收，均不另論罪。原起訴檢察官雖於
      起訴書記載被告侵占被害人所繳交之保險費，而認被告另
      犯刑法第336 條第2 項之業務侵占罪，惟被告於收受上開
      保險費後確有開立其上開玉山銀行之支票交予公司，形式
      上保險費業已交由公司而不在被告持有中，被告事後始施
      以詐術而使公司陷於錯誤而退回該支票，是被告之行為應
      不構成上開業務侵占罪，且經公訴蒞庭之檢察官更正事實
      為單純的詐欺罪，而本院審理結果，亦查無其他積極證據
      足證被告有業務侵占之行為，是原起訴書犯罪事實有關業
      務侵占部分之記載顯係誤載，併此敘明。
（二）間接正犯：被告利用不知情之打字行成年人員偽造全美人
      壽公司保單之行為，為間接正犯。
（三）連續犯：被告2 次行使偽造私文書犯行，在時間上接近、
      犯罪手法雷同、犯罪構成要件相同，顯然係出於概括的犯
      罪故意所為，屬於連續犯，依照刑法第56條規定：「連續
      數行為而犯同一之罪名者，以一罪論。但得加重其刑至2
      分之1 」，應論以一罪，並加重其刑度。
（三）牽連犯：被告所犯之上述連續行使偽造私文書與詐欺取財
      2 罪間，有方法結果之牽連關係，應依刑法第55條規定從
      一重之連續行使偽造私文書罪處斷。
（四）併予審酌：被告偽造保單部分雖未據公訴人起訴，然告訴
      代理人於偵查中已經告訴，本院認為有連續犯之裁判上一
      罪關係，為起訴效力所及，基於審判不可分原則，應併予
      審理。
二、科刑：
（一）主刑：審酌被告因需款孔急先將所收之保險費花用完畢，
      復因經濟困難而陷於無資力，並因而無法兌現開給公司的
      遠期支票，竟偽造被害人之簽名，偽造新契約取消申請書
      使公司陷於錯誤而退回所繳之保費支票，並偽造保單之犯
      罪動機、目的、手段，以及犯後均避不見面，而於本院審
      理中亦均未提出償還所詐得之33萬餘元款項之計畫，惡性
      非輕，參以犯後尚能坦白承認犯行之態度等一切情狀，量
      處如主文第一項所示之刑，以資懲儆。
（二）從刑（沒收）：被告偽造新契約取消申請書上之「乙○○
      」及「倪琪惠」簽名各1 枚，不問屬於犯人與否，應依刑
      法第219 條規定併予宣告沒收之。至被告偽造之保單1 份
      ，業已交由乙○○收執，並由乙○○持之向全球人壽公司
      請求支付生存保險金，已非被告所有，爰不另為沒收之諭
      知。
伍、適用法律依據：
一、程序法方面：刑事訴訟法第273 條之1 第1 項、第299 條第
    1 項前段、第310 條之2 。
二、實體法方面：刑法第56條、第216 條、第210 條、第339 條
    第1 項、第55條、第219 條，罰金罰鍰提高標準條例第1 條
    前段，判決如主文。
本案經檢察官魏廷勳到庭執行職務。
中    華    民    國    95    年    4     月    14    日
                  刑事第四庭法  官  馮俊郎
以上正本證明與原本無異。
如不服本判決，應於判決送達後10日內向本院提出上訴狀 (應附
繕本 )，上訴於臺灣高等法院。
中    華    民    國    95    年    4     月    18    日
                            書記官  鄧雪怡
附錄本案論罪科刑實體法條全文：
＊刑法第210 條  (偽造變造私文書罪)：
偽造、變造私文書，足以生損害於公眾或他人者，處5 年以下有
期徒刑。
＊刑法第216 條  (行使偽造變造或登載不實之文書罪)：
行使第210 條至第215 條之文書者，依偽造、變造文書或登載不
實事項或使登載不實事項之規定處斷。
＊刑法第339條第1 項  (普通詐欺罪)：
意圖為自己或第三人不法之所有，以詐術使人將本人或第三人之
物交付者，處5 年以下有期徒刑、拘役或科或併科1,000 元以下
罰金。


司法院資訊處製作；財團法人民間司法改革基金會備份。
